最高法院民事裁定　　　　　　　　　 111年度台上字第1010號
上　訴　人　財政部國有財產署

法定代理人　曾國基
訴訟代理人　楊政雄律師
複 代理 人　陳美華律師
參　加　人　臺北市政府工務局水利工程處

法定代理人　陳郭正
被 上訴 人　李養籐
上列當事人間請求塗銷土地所有權登記事件，上訴人對於中華民
國110年11月30日臺灣高等法院第二審判決（110年度重上字第57
0號），提起上訴，本院裁定如下：
    主  文
上訴駁回。
第三審訴訟費用由上訴人負擔。參加訴訟費用由參加人負擔。
    理  由
按上訴第三審法院，非以原判決違背法令為理由，不得為之。
  又提起上訴，上訴狀內應記載上訴理由，表明原判決所違背之
  法令及其具體內容，暨依訴訟資料合於該違背法令之具體事實
  ，其依民事訴訟法第469條之1規定提起上訴者，並應具體敘述
  為從事法之續造、確保裁判之一致性或其他所涉及之法律見解
  具有原則上重要性之理由。同法第467 條、第470條第2項定有
  明文。而依同法第468 條規定，判決不適用法規或適用不當者
  ，為違背法令；依同法第469 條規定，判決有該條所列各款情
  形之一者，為當然違背法令。是當事人提起上訴，如以同法第
  469 條所列各款情形為理由時，其上訴狀或理由書應表明該判
  決有合於各該條款規定情形之具體內容，及係依何訴訟資料合
  於該違背法令之具體事實。如依同法第468 條規定，以原判決
  有不適用法規或適用法規不當為理由時，其上訴狀或理由書應
  表明該判決所違背之法令條項，或有關司法院解釋或憲法法庭
  裁判之字號，或成文法以外之習慣或法理等及其具體內容，暨
  係依何訴訟資料合於該違背法令之具體事實，並具體敘述為從
  事法之續造、確保裁判之一致性或其他所涉及之法律見解具有
  原則上重要性之理由。上訴狀或理由書如未依上述方法表明，
  或其所表明者與上開法條規定不合時，即難認為已合法表明上
  訴理由，其上訴自非合法。
本件上訴人對於原判決提起上訴，雖以該判決違背法令為由，
  惟核其上訴理由狀所載內容，係就原審取捨證據、認定事實及
  解釋契約之職權行使，所論斷：綜參兩造不爭執事項，坐落臺
  北巿○○區○○段○○段000 地號土地（下稱系爭土地）於日
  治時期為○○郡○○街○○○字○○○292番地（下稱292番地
  ）之一部分，原為訴外人即被上訴人之被繼承人李金齊所有，
  因河川敷地滅失而辦理抹消登記。臺北市士林地政事務所其後
  於民國91年9月18日公告292番地浮覆，而於96年12月17日辦理
  第1 次登記為中華民國所有，管理機關為參加人（下稱系爭登
  記）。惟系爭土地浮覆後，原所有人之所有權當然回復，無待
  地政機關核准，被上訴人為李金齊繼承人之一，因繼承而公同
  共有系爭土地。系爭土地於96年12月17日辦理系爭登記時，被
  上訴人及其他公同共有人之所有權始遭妨害而得行使物上請求
  權，被上訴人於109 年11月26日提起本件訴訟，尚未逾15年之
  消滅時效期間。從而，被上訴人依繼承關係及民法第767條第1
  項中段、第821 條、第828條第2項規定，請求上訴人塗銷系爭
  登記，應予准許等情，指摘其為不當，並就原審已論斷或其他
  贅述而與判決結果不生影響者，泛言未論斷或論斷違法，而未
  表明該判決所違背之法令及其具體內容，暨依訴訟資料合於該
  違背法令之具體事實。又本院民事大法庭於111年3月18日作成
  110 年度台上大字第1153號裁定，裁定主文「日據時期已登記
  之土地，因成為河川、水道經塗銷登記，臺灣光復後土地浮覆
  ，原所有權人未依我國法令辦理土地總登記，於該土地登記為
  國有後，其依民法第767條第1項規定行使物上請求權時，有消
  滅時效規定之適用」，已統一該部分之法律見解而無裁判歧異
  情事，難謂關於該部分所涉及之法律見解具有原則上重要性，
  上訴人依民事訴訟法第469條之1規定提起上訴部分，應不予許
  可。依首揭說明，其上訴為不合法。
據上論結，本件上訴為不合法。依民事訴訟法第481條、第444
  條第1項、第95條、第78條、第86條第1項前段，裁定如主文。
中    華    民    國   111    年    4     月    13    日
                      最高法院民事第六庭
                          審判長法官  魏  大  喨  
                                法官  李  寶  堂  
                                法官  林  玉  珮  
                                法官  高  榮  宏  
                                法官  李  文  賢  
本件正本證明與原本無異
                                      書  記  官
中    華    民    國   111    年    4     月    20    日